【裁判字號】    98,訴,554
【裁判日期】    990625
【裁判案由】    妨害自由等
【裁判全文】
臺灣花蓮地方法院刑事判決               98年度訴字第554號
公  訴  人  臺灣花蓮地方法院檢察署檢察官
被      告  甲○○
選任辯護人  林政雄律師（法律扶助案件）
上列被告因妨害自由等案件，經檢察官提起公訴（98年度偵字第
4451號），本院判決如下：
    主  文
甲○○對於公務員依法執行職務時，施強暴，處拘役參拾伍日，
如易科罰金，以新臺幣壹仟元折算壹日。
被訴妨害自由、恐嚇危害安全部分均無罪。
被訴傷害、侵入住宅部分均公訴不受理。
    事  實
一、緣甲○○與乙○○為男女朋友關係，兩人於民國98年9 月28
    日晚間7時許，在花蓮縣新城鄉○里○路22號乙○○住處，於
    飲酒後發生爭吵及肢體衝突，乙○○遂報警處理，警方據報
    到場處理後，請兩人至花蓮縣警察局新城分局嘉里派出所說
    明，乙○○乃向警方表示要申請保護令，但因未向甲○○提
    出刑事告訴，甲○○乃於同日晚上11時許先行離去，並返回
    乙○○住處睡覺，之後乙○○自派出所返回住處後，復於翌
    日凌晨1時25 分許，外出至超商購物，返家後又與甲○○發
    生爭吵，乃於98年9月29日凌晨2時30分許打電話報警，警員
    丙○○遂至乙○○上開住處處理，並因乙○○向其表示甲○○未經伊同意侵入住宅（侵入住宅部分業據撤回告訴，詳如
    後述），警員丙○○乃要求甲○○至派出所說明，甲○○不
    肯離去，竟抓住丙○○前胸衣物，將丙○○摔倒並壓制在地
    ，而對於依法執行職務之警員丙○○施以強暴，丙○○隨即
    與同事共同將甲○○制伏，而當場查獲。
二、案經花蓮縣警察局新城分局報告臺灣花蓮地方法院檢察署檢
    察官偵查起訴。
    理  由
壹、證據能力：
一、按刑事訴訟法第159條第1項規定：被告以外之人於審判外之
    言詞或書面陳述，除法律有規定者外，不得作為證據。又被
    告以外之人於偵查中向檢察官所為之陳述，除顯有不可信之
    情況者外，得為證據；被告以外之人於審判中有傳喚不到者
    ，其於檢察事務官、司法警察官或司法警察調查中所為之陳
    述，經證明具有可信之特別情況，且為證明犯罪事實之存否
    所必要者，得為證據。同法第159條之1第2項、第159 條之3
    第3款分別定有明文。
二、查辯護人主張證人乙○○於警詢中所言無證據能力。然證人
    乙○○經本院合法傳喚、拘提，並未到庭，稽其作證所處情
    境，並無有受外力不當干預之情形，且與被告是否構成犯罪
    ，具有必要性，故本院認其警詢陳述，具有證據能力，至於
    其證詞之證明力強弱仍應由本院綜合案卷資料為判斷，併予
    敘明。
三、證人乙○○、丙○○於偵查中以證人身分具結後之陳述，依
    其等作證時所述之外在環境，並無顯不可信之情況，依刑事
    訴訟法第159條之1第2項規定，均有證據能力。
貳、實體部分：
甲、有罪部分：
一、訊據被告甲○○矢口否認有上開妨害公務之犯行，辯稱：當
    時伊已服用安眠藥準備睡覺，且伊有一千度近視，看不清眼
    前狀況，是警員拉伊出門，伊未攻擊任何一位警員，但有掙
    扎，直到伊被上手銬等語。經查：
    (一)上開妨害公務之犯行，業據證人丙○○於偵查及本院審理
      時證述明確，證人乙○○於偵查中亦證稱：我第二次打電
      話報警，當時被告一直反抗，我不確定被告是否有攻擊警
      察，但當時兩位警察壓不太住被告等語。益證被告確實於
      警方在現場處理時反抗，始須兩位警員壓制被告。是被告
      所辯，係卸責之詞，不足採信。
    (二)此外，復有丙○○警員制服職章一邊脫落之照片2 張在卷
      可參。被告此部分之犯行，已臻明確，應依法論科。
二、核被告所為，係犯刑法第135條第1項妨害公務罪。爰審酌被
    告係於深夜時分，因告訴人乙○○報案，在睡意甚濃之狀況
    下，不願離去而反抗到場處理之警員，其犯罪之動機、手段
    、所生危害，及事後否認犯行之態度等一切情狀，量處如主
    文所示之刑，並諭知易科罰金之折算標準。
乙、無罪部分：
一、公訴意旨另以：乙○○因不滿被告時常對其拳腳相向而欲與
    其分手，致被告心生不滿，於98年9月25 日晚間，在花蓮縣
    新城鄉○里○路22 號乙○○住處，以手搯住乙○○的脖子，
    向乙○○恐嚇稱：「要死一起死」等語，致乙○○心生畏懼
    。被告又於同月28日夜間因上開乙○○報警處理之家暴案件
    自派出所離去後，侵入乙○○住處（侵入住宅部分業據撤回
    告訴，詳述如後），迨乙○○自派出所返家，強拉乙○○滯
    於屋內，不讓其離開，而剝奪乙○○之行動自由，再以「要
    一起渡過最後一晚」、「永別了」等語，恐嚇乙○○，致乙○○心生畏懼，因認被告另涉犯刑法第302條第1項妨害自由
    罪嫌及同法第305條恐嚇危害安全罪嫌云云。
二、按犯罪事實應依證據認定之，無證據不得認定犯罪事實；又
    不能證明被告犯罪者，應諭知無罪之判決，刑事訴訟法第15
    4條第2項、第301條第1項分別定有明文。次按告訴人之告訴
    ，係以使被告受刑事訴追為目的，是其陳述是否與事實相符
    ，仍應調查其他證據以資審認。又認定不利於被告之事實，
    須依積極證據，苟積極證據不足為不利於被告事實之認定時
    ，即應為有利於被告之認定，更不必有何有利之證據。再認
    定犯罪所憑之證據，雖不以直接之證據為限，間接證據亦包
    含在內，然而無論直接證據或間接證據，其為訴訟上之證明
    ，須於通常一般人均不致有所懷疑，而得確信其為真實之程
    度者，始得據為有罪之認定，倘其證明尚未達於此一程度，
    而有合理之懷疑存在時，事實審法院復已就其心證上理由予
    以闡述，敘明其無從為有罪之確信，因而為無罪之判決，尚
    不得任意指為違法。最高法院52年臺上字第1300號、30年上
    字第816號、76年臺上字第4986號分別著有判例可資參照。
三、公訴人認被告涉犯恐嚇及妨害自由罪嫌，無非以告訴人乙○○於警詢及偵查中之指訴為其論據。訊據被告堅決否認有此
    部分犯行，辯稱：伊並未恐嚇乙○○，98年9月28 日伊從派
    出所回女友乙○○住處休息睡覺，過一陣子，乙○○回來，
    伊勸她好好休息，乙○○也說隔日放假，要跟伊好好走一走
    ，後來她拿伊信用卡去超商買啤酒、香菸等物，回住處後她
    喝了酒說伊新工作要作業績，要伊手機續約，並買手機，伊
    因經濟問題不買，她就打電話給吳小姐，警察就來了等語。
    經查：
    (一)證人乙○○於警詢中證稱：98年9月28 日晚上我在派出所
      作家暴筆錄並申請保護令，事畢後返家，98年9月29日1時
      許我進入住處房間突然發現有人，我立即往外衝，被告用
      手抓住我兩手臂往房間裡拉，限制我行動，他立即拿我手
      機及晶片卡藏起來，過了許久，我趁他不注意卸下心防，
      找到我手機及晶片卡才打電話報警等語。其於偵查中並證
      稱：98年9月25 日我與被告有爭執，當天晚上被告就打我
      ，壓我在床上，掐著我的脖子說要死就一起死，接著打我
      巴掌，....，28日他又打我，我下定決心要跟他切斷關係
      就到派出所報案，在派出所作完筆錄，我以為他已經走了
      ，結果他躲在我房間，後來他將我的手機藏起來，不讓我
      跟外界聯絡，但因他有吃安眠藥，又喝很多酒，我趁他不
      注意找到手機報警等語。是乙○○於偵查中僅言及被告藏
      匿其手機，不讓其對外聯絡，並未言及有遭被告限制行動
      自由。
    (二)又被告辯稱：乙○○自派出所返家後有持其信用卡至超商
      買了啤酒、香菸等物，並提出電子錢包消費紀錄（見本院
      卷第52頁）為證。依該消費紀錄顯示於98年9月29日1點25
      分許、32分許均有於7-11之蓮嘉店消費購物。證人乙○○
      於偵查中亦證稱：「（檢察官問：被告說你拿他的信用卡
      到7-11買酒？）有，當天是被告叫我去幫他買酒，而且該
      卡是結合i-cash，並不用簽名，酒是被告要喝的」等語。
      足證乙○○當時確實可以自行外出消費，是其於警詢中所
      述當時有遭被告限制自由，乃趁隙打電話報警云云，顯不
      可採。
    (三)至檢察官認為被告有恐嚇乙○○部分，僅有證人乙○○之
      片面指認，而其所述遭被告妨害自由部分與事實不符，已
      如前述，則其所述遭被告恐嚇部分是否屬實，即非無疑。
    (四)綜上所述，此部分犯行除證人乙○○之證詞外，並無其他
      證據可證明被告有為此部分恐嚇及妨害自由之犯行，而證
      人乙○○所言，有上開與事實不符之處，已如前述，是本
      院自難僅以證人乙○○之證詞，遽認被告有為此部分恐嚇
      及妨害自由之犯行。揆諸首揭法條及判例意旨，爰就此部
      分為被告無罪之諭知。
丙、公訴不受理部分：
一、公訴意旨另以：被告於98年9月28日晚間7時許，基於傷害人
    身體之犯意，徒手毆打乙○○，致乙○○受有頭部外傷併右
    枕部挫傷併瘀青、左大腿挫摥併瘀青、前頸部挫傷併疼痛紅
    腫、腹部擦挫傷等傷害，經警到場處理，乙○○並申請保護
    令、要求被告離開，詎被告竟於同日夜間不詳時間，侵入乙○○上開住處，因認被告另涉刑法第277條第1項傷害罪嫌及
    同法第306條第1項侵入住宅罪嫌云云。
二、按告訴乃論之罪，告訴人於第一審辯論終結前得撤回其告訴
    ；又告訴經撤回者，應諭知不受理之判決，刑事訴訟法第23
    8條第1項、第303條第3款分別定有明文。
三、查本件告訴人乙○○告訴被告涉犯傷害罪、侵入住宅案件，
    起訴書認被告係觸犯刑法第277條第1項傷害罪及同法第 306
    條第1項侵入住宅罪，依同法第287條前段、第308條第1項之
    規定，均須告訴乃論。茲據告訴人具狀表明撤回對被告之告
    訴，有聲請撤回告訴狀附卷可參，依照首開說明，就此部分
    之犯行諭知不受理之判決。
據上論斷，應依刑事訴訟法第299條第1項前段、第301條第1項、
第303條第3款，刑法第135條第1項、第41條第1 項前段，刑法施
行法第1條之1，判決如主文。
本案經檢察官吳宇青到庭執行職務
中    華    民    國    99    年    6     月    25    日
            刑事第三庭  審判長  法  官  李世華
                                法  官  蕭一弘
                                法  官  許乃文
以上正本證明與原本無異。
如不服本判決應於收受送達後10日內向本院提出上訴書狀，並應
敘述具體理由。其未敘述上訴理由者，應於上訴期間屆滿後20日
內向本院補提理由書(均須按他造當事人之人數附繕本)「切勿逕
送上級法院」。告訴人或被害人如對於本判決不服者，應具備理
由請求檢察官上訴，其上訴期間之計算係以檢察官收受判決正本
之日期為準。
中    華    民    國    99    年    6     月    25    日
                                書記官
附錄本判決論罪之法律條文：
中華民國刑法第135條
對於公務員依法執行職務時，施強暴脅迫者，處3 年以下有期徒
刑、拘役或3百元以下罰金。
意圖使公務員執行一定之職務或妨害其依法執行一定之職務或使
公務員辭職，而施強暴脅迫者，亦同。
犯前二項之罪，因而致公務員於死者，處無期徒刑或7 年以上有
期徒刑；致重傷者，處3年以上、10年以下有期徒刑。

司法院資訊處製作；財團法人民間司法改革基金會備份。
